臺灣臺中地方法院刑事判決　　　　　　　100年度易字第317號
公　訴　人　臺灣臺中地方法院檢察署檢察官
被　　　告　洪錦柱
被　　　告　林正男
輔　佐　人　林禹慎
即被告之子
上列被告因違反就業服務法等案件，經檢察官提起公訴（99年度
偵字第21942號），本院判決如下：
    主       文
洪錦柱意圖營利而媒介外國人非法為他人工作，處有期徒刑陸月
；如易科罰金以銀元參佰元（即新台幣玖佰元）折算壹日。減為
有期徒刑參月；如易科罰金以銀元參佰元（即新台幣玖佰元）折
算壹日。
林正男共同行使明知為不實之事項，而使公務員登載於職務上所
掌之公文書，足以生損害於公眾，處有期徒刑參月；如易科罰金
以銀元參佰元（即新台幣玖佰元）折算壹日。減為有期徒刑壹月
又拾伍日；如易科罰金以銀元參佰元（即新台幣玖佰元）折算壹
日。
    犯 罪 事 實
一、洪錦柱原為信達開發有限公司之員工，從事外籍勞工仲介工
    作，於民國89年間，曾合法引進印尼籍外勞林露雅（NURUL
    ASTYAH，另由臺灣臺中地方法院檢察署檢察官為職權不起訴
    處分）來台，在雇主吳志杰位在臺中市豐原區（即改制前之
    臺中縣豐原市○○○街74巷2之1號住處，照顧吳志杰之父親
    。林露雅來台工作3年期滿後，於92年5月23日返回印尼。詎
    洪錦柱竟得知林露雅有意返台工作，竟意圖營利，透過印尼
    仲介，協助林露雅以假結婚方式非法入境來台打工。洪錦柱
    、林露雅與王宥程（原名王茂昌，93年6月18日更改名字）
    遂共同基於行使明知為不實事項而使公務員登載於職務上所
    掌公文書之犯意聯絡，推由王宥程尋找有偽造文書犯意聯絡
    之我國人民林正男為假老公，由王宥程帶同林正男前往印尼
    ，安排無結婚真意之林正男與林露雅，於92年7月17日在印
    尼當地政府機關虛偽辦理結婚登記，並取得印尼政府該管機
    關核發之結婚證明書等文件後，於92年7月24日持往我國駐
    印尼台北經濟貿易代表處辦理認證。林正男返台後，於同年
    8月6日，持上開經認證之結婚證明書至南投縣埔里鎮戶政事
    務所，填具結婚登記申請書，而申請辦理結婚登記，致使不
    知情之該所承辦公務員將林正男及林露雅已結婚之不實事項
    登載於職務上所掌之戶籍登記簿公文書上，足以生損害於戶
    政機關對於戶籍管理之正確性。嗣林露雅以其與林正男結婚
    為由，向我國駐印尼台北經濟貿易代表處申請來臺停留簽證
    ，於92年8月17日，自桃園中正國際機場入境臺灣，並由洪
    錦柱前往機場接機，並自92年8月18日起至93年5月間止，媒
    介林露雅前往前雇主吳志杰位在上址住處，從事幫傭之工作
    ，每月薪資新臺幣（下同）2萬元，洪錦柱則按月向吳志杰
    收取1萬元之仲介費用。林露雅於93年5月間，始離開吳志杰
    之住處，自行在外打零工。後林露雅於99年5月7日，向警方
    自首，始查獲上情。
二、案經臺中市政府警察局（即改制前之臺中縣警察局）豐原分
    局報告臺灣臺中地方法院檢察署檢察官偵查起訴。
    理    由
一、證據能力部分：本案下列引用之供述及非供述證據，經本院
    依法踐行調查證據程序，檢察官、被告洪錦柱、林正男均不
    爭執各該證據之證據能力，且亦查無依法應排除其證據能力
    之情形，是後述所引用證據之證據能力皆無疑義，合先敘明
    。
二、被告洪錦柱矢口否認有上開犯行，辯稱：伊沒有協助林露雅
    辦理假結婚來臺灣，也沒有於92年8月18日仲介林露雅至吳
    志杰住處工作，及向吳志杰收取仲介林露雅工作的費用云云
    ；被告林正男則承認與林露雅在印尼辦理結婚登記，及向南
    投縣埔里鎮戶政事務所辦理結婚登記，但否認有假結婚的犯
    意，辯稱：伊是真的結婚，想要娶一個老婆照顧伊云云。經
    查：
（一）被告林正男與證人林露雅於印尼辦理結婚登記，再向我國
      駐印尼台北經濟貿易代表處辦理認證，並由被告林正男至
      南投縣埔里鎮戶政事務所填具結婚登記申請書，而申請辦
      理結婚登記，使證人林露雅得以申請來臺居留，業經證人
      林露雅於警詢及檢察官訊問時陳述明確，並有印尼BEKASI
      市政府結婚證明書印尼文及中文譯本各1份、我國駐印尼
      台北經濟貿易代表處認證書影本、南投縣埔里鎮戶政事務
      所結婚登記申請書影本、被告林正男之戶籍謄本影本、證
      人林露雅92年8月17日入境居留之申請書及外僑入出境個
      別查詢及列印詳細資料影本各1份附卷可證。
（二）證人林露雅入境後，由被告洪錦柱帶往證人吳志杰住處工
      作，至93年5月止，且被告洪錦柱係按月收取1萬元的仲介
      費之經過，業據證人林露雅於警詢及檢察官訊問時陳述明
      確，核與證人吳志杰於警詢、檢察官訊問時之陳述及100
      年3月18日本院審理時具結後之證言相符；並有證人林露
      雅所做之指認犯罪嫌疑人紀錄表、證人吳志杰違反就業服
      務法裁處罰鍰之處分卷影本附卷可資佐證。證人林露雅、
      吳志杰與被告洪錦柱均無怨隙仇恨，亦沒有因指認被告洪
      錦柱之後可獲得任何經濟上或非經濟上之利益，衡情應無
      誣陷被告洪錦柱之動機，故證人林露雅、吳志杰之陳述均
      堪信為真。
（三）證人林露雅與被告林正男係辦理假結婚，業經證人林露雅
      陳述明確。而被告林正男自承，前往印尼與證人林露雅「
      結婚」沒有付出任何費用等語。惟前往外國與外籍女子相
      親結婚，通常都需支付相關仲介費用，以證人石叔伶為其
      當年僅23歲之兒子辦理相親結婚而例，費用即需20萬元以
      上；而被告林正男前往印尼結婚時，已是年近64歲之人，
      已相當高齡，經濟狀又不佳，不識字，且視力不佳，豈有
      可能不付任何費用就能結婚之理？證人林露雅與被告林正
      男既無感情基礎，當時又年僅29歲，相當年輕，如無經濟
      上之利益，有何動機嫁給被告林正男？顯見證人林露雅之
      陳述具有可信性，其與被告林正男確係辦理假結婚。
（四）綜上所述，被告洪錦柱、林正男所辯均不足採，其二人之
      犯行均堪以認定。
三、被告二人行為後，修正之刑法及刑法施行法業於94年2月2日
    經總統公布，並自95年7月1日施行。另修正之就業服務法第
    64條業於95年5月30日經總統公布，亦於同年95年7月1日施
    行。按行為後法律有變更者，適用行為時之法律，但行為後
    之法律有利於行為人者，適用最有利於行為人之法律，現行
    刑法第2條第1項定有明文。此條規定與刑法第1條罪刑法定
    主義契合，而貫徹法律禁止溯及既往原則，係規範行為後法
    律變更所生新舊法律比較適用之準據法，是刑法第2條本身
    雖經修正，但刑法第2條既屬適用法律之準據法，本身尚無
    比較新舊法之問題，應一律適用裁判時之現行刑法第2條規
    定以決定適用之刑罰法律。又以本次刑法修正之比較新舊法
    ，應就罪刑有關之共犯、未遂犯、想像競合犯、牽連犯、連
    續犯、結合犯，以及累犯加重、自首減輕暨其他法定加減原
    因（如身分加減）與加減例等一切情形，本於統一性及整體
    性原則，綜其全部罪刑之結果而為比較。
（一）修正就業服務法第64條僅刪除原條文第3項之常業犯規定
      ，第2項之意圖營利而媒介外國人非法為他人工作罪，其
      法定本刑均無變動，新、舊法律比較之結果，對被告洪錦
      柱並無有利、不利之變動情形，故應適用修正前之就業服
      務法第64條第2項。
（二）刑法第55條後段之牽連犯規定已於94年1月7日經刪除，是
      於新刑法修正施行後，被告洪錦柱所犯之二罪，即須分論
      併罰；經比較新舊法之規定，修正後之刑法規定對於被告
      較為不利，依刑法第2條第1項前段之規定，自應適用行為
      時較有利之法律，即修正前刑法第55條後段之牽連犯規定
      ，從較重之一罪予以論處。
（三）關於易科罰金之折算標準，修正後刑法第41條第1項修正
      提高為「以新臺幣1,000元、2,000元、3,000元折算1日」
      ，而修正前刑法第41條第1項規定「得以1元以上3元以下
      折算1日（依修正前罰金罰鍰提高標準條例第2條規定，係
      就原定數額提高為100倍折算1日即銀元100元以上300元以
      下折算1日）」，故關於易科罰金折算標準，以修正前之
      折算標準對被告洪錦柱、林正男均較為有利，應依刑法第
      2條第1項本文規定，適用修正前刑法第41條第1項前段、
      修正前罰金罰鍰提高標準條例第2條規定，定其易科罰金
      之折算標準。
（四）綜合上述各條文修正前、後之比較，綜合被告二人全部罪
      刑，自應一體適用行為時之法律，即均依修正前刑法及就
      業服務法之相關規定予以論處。
四、本件被告洪錦柱透過按排假結婚之方式，達到非法引進印尼
    籍外勞林露雅來台工作之目的，係媒介外國人非法為他人工
    作，以賺取仲介費用；故核被告洪錦柱所為，係犯刑法第21
    6條、第214條行使使公務員登載不實文書罪及就業服務法第
    64條第2項之意圖營利媒介外國人非法為他人工作罪。核被
    告林正男所為，係犯刑法第216條、第214條行使使公務員登
    載不實文書罪。被告洪錦柱、林正男與同案被告林露雅、未
    到案之王宥程就行使使公務員登載不實文書罪，有犯意之聯
    絡及行為之分擔，應論以共同正犯。被告洪錦柱所犯上開二
    罪，具有手段與目的之牽連關係，應從一重之論以違反就業
    服務法第64條第2項之罪。爰審酌被告洪錦柱、林正男之犯
    罪動機、教育程度、使用之手段、各自所獲得之利益、犯後
    之態度等一切情狀，分別量處如主文第1項、第2項所示之刑
    ，並均諭知易科罰金之折算標準。
五、又本件被告洪錦柱、林正男上開犯行之犯罪時間，均係在96
    年4月24日以前，且皆無中華民國九十六年罪犯減刑條例第3
    條規定不予減刑之情形，故依上開條例第2條第1項第3款之
    規定，分別就被告2人減其宣告有期徒刑之2分之1，並就減
    得之刑諭知易科罰金之折算標準。
六、王宥程（男，49年2月3日生，身分證統一編號：Ｚ000000000
    號，籍設臺中市○○區○○路二段237巷3號即臺中市潭子區
    戶政事務所）就證人林露雅、被告林正男辦理假結婚並申請
    結婚登記，使證人林露雅可申請入境臺灣，而達非法工作之
    目的，有犯意之聯絡與行為之分擔，亦涉有刑法第216條、
    第214條之罪嫌，應由檢察官另行偵查，附此敘明。
據上論斷，應依刑事訴訟法第299條第1項前段，刑法第2條第1項
、第28條、第216條、第214條、第11條前段、第55條、修正前第
41條第1項，修正前就業服務法第64條第2項，修正前罰金罰鍰提
高標準條例第1條前段、第2條，現行法規所定貨幣折算新臺幣條
例第2條，中華民國九十六年罪犯減刑條例第2條第1項第3款、第
7條，判決如主文。
本案經檢察官廖聖民到庭執行職務。
中    華    民    國  100    年     4     月    15    日
                  刑事第二庭    法  官  施慶鴻
以上正本證明與原本無異。
如不服本判決應於收受判決後10日內向本院提出上訴書狀，並應
敘述具體理由；其未敘述上訴理由者，應於上訴期間屆滿後20日
內向本院補提理由書（均須按他造當事人之人數附繕本）「切勿
逕送上級法院」。
                                書記官  許清源
中    華    民    國  100    年     4     月    15    日
附錄論罪科刑法條
刑法第216條
行使第210條至第215條之文書者，依偽造、變造文書或登載不實
事項或使登載不實事項之規定處斷。
刑法第214條
明知為不實之事項，而使公務員登載於職務上所掌之公文書，足
以生損害於公眾或他人者，處3年以下有期徒刑、拘役或5百元以
下罰金。
修正前之就業服務法第64條第2項
意圖營利而違反第45條規定者，處3年以下有期徒刑、拘役或科
或併科新臺幣120萬元以下罰金。